【裁判字號】    92,上易,985
【裁判日期】    921203
【裁判案由】    詐欺
【裁判全文】
臺灣高等法院臺南分院刑事判決            九十二年度上易字第九八五號   孝股
    上  訴  人
    即  被  告  丙○○
    選任辯護人  嚴庚辰律師
                鍾孟秋律師
    自  訴  人  正皓汽車音響百有限公司法代：洪純
    自訴代理人  甲○○律師
右上訴人因詐欺案件，不服臺灣嘉義地方法院九十二年九月十五日第一審判決（九十
一年度自字第五六號），提起上訴，本院判決如左：
    主  文
上訴駁回。
    事  實
一、丙○○明知其所經營之「緯展汽車裝璜百貨」（下稱緯展汽車百貨）營運狀況不
    佳，並無資力，竟隱瞞上情，基於意圖為自己不法之所有之概括犯意，自民國（
    下同）九十一年二月二十二日起至同年六月二十九日止，連續多次以緯展汽車百
    貨名義向「正皓汽車音響精品百貨有限公司」（下稱正皓公司）訂購汽車零組件
    及汽車音響套件，累計貨款共達新臺幣（下同）一百二十六萬三千二百四十元，
    使正皓公司陷於錯誤，依約交付貨物。嗣經正皓公司數次請款，丙○○乃陸續交
    付如附表之支票共五紙，以為貨款之給付。惟經正皓公司屆期提示，卻均因存款
    不足而遭退票。丙○○隨即於同年六月間結束緯展汽車百貨之營業，避不見面，
    正皓公司始知受騙。
二、案經正皓公司提起自訴。
    理  由
一、訊據上訴人即被告丙○○對其係緯展汽車百貨負責人，且以緯展汽車百貨名義向
    自訴人正皓公司訂購貨物而積欠貨款達一百二十六萬三千二百四十元，及交付自
    訴人以給付貨款之支票均遭退票之事實固均坦承不諱，惟矢口否認有何詐欺犯行
    ，辯稱：被告與自訴人自八十八年間即已熟識，並有生意上交易，而本件自訴人
    無法給付貨款，並非有詐欺之故意云云。惟查：
（一）右揭被告如何向自訴人購買高達一百二十六萬三千二百四十元之事實，業據自
      訴人代理人吳聰明於原審調查中指訴綦詳，並有正皓公司出貨單七十五張、應
      收帳款明細表五份及支票及退票理由單五份（均影本）在卷可憑，且被告就積
      欠前開數額之貨款之事實，並不爭執。堪認自訴人指稱【雙方自九十一年二月
      二十二日起至同年六月二十九日止，有高達一百二十六萬三千二百四十元之交
      易】之事實，核與事實相符，而可信採。
（二）被告雖辯稱【自訴人主張之本件貨款，均係自訴人為業績自行向被告塞貨，並
      非被告主動向自訴人購貨】云云。而証人丁○○亦到庭附合被告之辯詞，稱【
      其確有聽到被告【說我沒有跟你叫貨，你送貨過來，自訴人說這陣子業績比較
      不好，貨暫放這裡，被告說你這樣送貨過來不太好吧】、【被告說這樣不太好
      ，吳聰明就一直說服被告】等語（見本院卷九十二年十一月十九日審判筆錄」
      。然查被告積欠之貨款高達一百二十餘萬元，交易期間自九十一年二月二十二
      日起至同年六月二十九日止，雙方交易期間達四月，而參酌被告於原審審理時
      自承其三個月營業總額僅約三十餘萬，其中向自訴人所進貨品銷售總額僅二十
      餘萬元觀之，竟於短短四月餘即進貨高達一百二十六萬三千二百四十元，則自
      訴人衡情豈有【一再主動超額塞貨與被告】之理，被告所辯已悖於常理；況自
      訴人尚非被告唯一進貨廠商，另據證人乙○○於原審證明在卷（詳見原審九十
      二年六月二十四日訊問筆錄），而自訴人所提出之出貨單即高達七十五份，均
      據被告親自簽收無訛，若果真被告無交易之意，而係自訴人【主動塞貨】，被
      告豈有超越其營業額度，而簽收上開貨品之理，是被告所辯：一開始就是自訴
      人主動塞貨】云云，已無足取。再者，証人丁○○雖亦為上開之証詞。但查証
      人丁○○經訊及【係在何處聽到自訴人主動將貨放置在被告處】一節，証人丁○○稱【係在嘉義市○○路靠近湖內里】等語，核與被告所稱【自訴人送貨地
      點係在嘉義市○○路】，已有不符，則若果真【被告所辯自訴人主動塞貨時証
      人丁○○有在場】一節為真實，則証人丁○○就其在何處聽聞或見聞此事，豈
      有誤記之理，足見証人丁○○上開証詞，係事後虛偽迴護被告之詞，自難以証
      人丁○○上開証詞，而據為被告有利之証據。
（三）再查被告雖辯稱【於九十一年六月間，因其帳戶內的錢全被其配偶領走，一時
      資金無法週轉，才未付款，並非有詐欺之故意】、【其於六月四日或五日就找
      陳適庸律師事務所保管貨品，準備要退貨】云云。而證人即上開事務所職員陳
      坤煌則於原審審理時亦証稱【有受被告之委託退貨】云云。但查依被告於原審
      調查時供稱「緯展汽車百貨在九十一年六月中時，已經週轉不靈」（見原審卷
      九十一年十月十一日訊問筆錄）、「其六月三日去臺北籌錢，因為其妻子五月
      二十一日離家，其帳戶內的錢都被伊妻子領走，存摺也拿走，其都沒有錢了」
      等語（見原審卷九十二年六月二十四日訊問筆錄），則被告於九十一年六月間
      財務狀況已有惡化之情事，乃竟於九十一年六月份向自訴人進貨六次總計金額
      九萬六千一百元之貨品，其中九十一年六月二十九日即被告所簽立附表編號一
      之支票發票日前一日，亦向自訴人進貨，而翌日該票面金額僅一萬二千元，被
      告仍因無法支付而跳票，則被告在其財務狀況惡化，資金已不足支付貨款之情
      形下，竟隱瞞此事，仍向自訴人繼續進貨，事後又分文未付貨款，所交付之支
      票均遭退票，其有屆期不清償貨款之詐欺故意，已堪認定。再依証人陳坤煌於
      原審之証詞【當伊去接洽被告，被告已經準備要結束，隔沒幾天被告就沒有營
      業；貨物太多，伊沒有和被告清點，被告就把鑰交給伊，貨品清單也是被告自
      己寫的】等語（見原審卷九十二年八月十三日訊問筆錄），則該貨品既未經被
      告會同事務所人員清點，僅由被告自行提出清單，所列貨品是否符合其向自訴
      人進貨項目已有可疑之處，且其經自訴代理人吳聰明多次聯絡無著，又據自訴
      代理人吳聰明於原審指明在卷，自難以被告事後委請該上開事務所處理退貨事
      宜，即認被告於購買前開貨品時，確無詐欺之不法所有意圖。
（四）綜上各情，被告於向自訴人訂貨時，既明知其所經營之緯展汽車百貨已無支付
      能力，卻隱瞞上情，猶向自訴人訂購貨物高達七十五次，使自訴人陷於錯誤而
      如數交付貨品，累計貨款一百二十六萬三千二百四十元，復未給付分文貨款，
      其所交付之五紙貨款支票亦均未兌現，其有為自己不法之所有之意圖甚明。被
      告前開所辯，均係事後卸責之詞，不足採信。至於被告辯護人請求訊問証人乙○○，以資証明【本件積欠之貨款，均係自訴人主動塞貨所致，並非被告有意
      詐欺】云云。但查証人乙○○經本院依址傳喚，因【查無該址之巷、號】而送
      達不到，此有送達証書在卷足憑；且本院經核被告之辯詞，証人丁○○之証詞
      ，及綜合卷內之証據資料，認被告所辯並不足採信，已如前述（二），事証已
      臻明確，無再行傳訊証人乙○○之必要，併此敘明。本件事證明確，被告犯行
      堪以認定。
二、核被告所為，係犯刑法第三百三十九條第一項之詐欺取財罪。被告先後多次犯行
    ，時間緊接，手法相同，觸犯構成要件相同之罪名，為連續犯，應依刑法第五十
    六條之規定論以一罪，並加重其刑。
三、原審以被告罪証明確，因予適用刑法第五十六條、第三百三十九條第一項、罰金
    罰鍰提高標準條例第一條前段之規定；並審酌被告犯後迄未與自訴人達成和解，
    亦未償還分文，及參酌其品行、生活狀況、智識程度、犯罪後猶否認犯行，態度
    非佳等一切情狀，量處有期徒刑七月。本院經核原審認事用法俱無不合，量刑亦
    稱妥適，被告上訴意旨否認犯罪，並以前開情詞指摘原判決不當，並無可取，為
    無理由，應予駁回。
據上論結，應依刑事訴訟法第三百六十八條，判決如主文。
本案經檢察官許仲瑩到庭執行職務。
中      華      民      國    九十二    年     十二     月      三      日
                                     臺灣高等法院臺南分院刑事第四庭
                                             審判長法官  鄭  文  肅
                                                   法官  王  浦  傑
                                                   法官  陳  珍  如
右正本證明與原本無異。
不得上訴。
                                             法院書記官  周  美  莉
中      華      民      國    九十二    年     十二     月      四      日
附錄：本判決論罪科
中華民國刑法第三百三十九條
(普通詐欺罪)
意圖為自己或第三人不法之所有，以詐術使人將本人或第三人之物交付者
，處五年以下有期徒刑、拘役或科或併科一千元以下罰金。
以前項方法得財產上不法之利益或使第三人得之者，亦同。
前二項之未遂犯罰之。
  附    表
┌──┬─────┬──────┬──────┬──────┬─────┐
│編號│票號      │ 發票日     │金額        │付款銀行    │  發票人  │
│    │          │（九十一年）│            │            │          │
├──┼─────┼──────┼──────┼──────┼─────┤
│ 一 │ＣＢ０４２│ 六月三十日 │一萬二千元  │寶島商業銀行│  丙○○  │
│    │５９３８  │            │            │            │          │
├──┼─────┼──────┼──────┼──────┼─────┤
│ 二 │ＣＣ０２７│ 七月十日   │二十五萬元  │日盛國際商業│  同右    │
│    │３８５９  │            │            │銀行        │          │
├──┼─────┼──────┼──────┼──────┼─────┤
│ 三 │ＣＣ０２７│ 七月三十一 │三十二萬一千│同右        │  同右    │
│    │３８６０  │ 日         │七百九十元  │            │          │
├──┼─────┼──────┼──────┼──────┼─────┤
│ 四 │ＣＣ０２７│ 八月十日   │十五萬元    │同右        │  同右    │
│    │３８７０  │            │            │            │          │
├──┼─────┼──────┼──────┼──────┼─────┤
│ 五 │ＣＣ０２７│ 八月三十一 │十七萬五千九│同右        │  同右    │
│    │３８７１  │ 日         │百五十元    │            │          │
└──┴─────┴──────┴──────┴──────┴─────┘


司法院資訊處製作；財團法人民間司法改革基金會備份。
